臺灣臺北地方法院刑事判決
110年度易字第143號
公  訴  人  臺灣臺北地方檢察署檢察官
被      告  白建新


義務辯護人  賴頡律師
上列被告因侵占案件，經檢察官聲請以簡易判決處刑（109年度
偵字第28345號），本院認不宜以簡易判決處刑（109年度簡字第
257號），改依通常程序審理，判決如下：
    主  文
白建新犯侵占遺失物罪，處罰金新臺幣陸仟元，如易服勞役，以
新臺幣壹仟元折算壹日。未扣案犯罪所得皮夾壹只（內含現金新
臺幣伍仟元、健保卡壹張、國民身分證壹張、殘障卡壹張、老人
卡壹張）均沒收，於全部或一部不能沒收或不宜執行沒收時，追
徵其價額。
    事  實
一、白建新於民國109年9月11日上午9時52分許，在址設臺北市
    萬華區環河南路2段125巷之萬姓公廟（聲請簡易判決處刑書
    誤植為萬姓宮），見辜來進所有之皮夾1只（內含現金新臺
    幣（下同）5,000元、健保卡1張、國民身分證1張、殘障卡1
    張、老人卡1張【聲請簡易判決處刑意旨未論及此部分，應
    予補充】)，遺留在萬姓公廟前所設之座椅上，竟意圖為自
    己不法所有，基於侵占遺失物之犯意，於坐上該座椅後，將
    上開皮夾拿至手上，翻動後放入褲子口袋內，旋即離開現場
    ，以此方式將上開皮夾侵占入己。
二、案經辜來進訴由臺北市政府警察局萬華分局報告臺灣臺北地
    方檢察署檢察官偵查後聲請簡易判決處刑。
　　理  由
一、證據能力部分：按被告以外之人（包括證人、鑑定人、告訴
    人、被害人及共同被告等）於審判外之陳述雖不符刑事訴訟
    法第159條之1至之4等4條之規定，而經當事人於審判程序同
    意作為證據，法院審酌該言詞陳述或書面陳述作成時之情況
    ，認為適當者，得為證據，刑事訴訟法第159條之5第1項定
    有明文。經查，本判決下列所引用被告以外之人於審判外之
    陳述及本判決後述所引用文書形式之供述證據，其性質雖屬
    傳聞證據，且當事人均已知上述證據乃傳聞證據，於本院審
    理時均同意作為證據（見本院易字卷第55頁）。本院審酌上
    開證據資料作成時之情況，尚無違法不當及證明力明顯過低
    之瑕疵，而認為以之作為證據應屬適當，揆諸前揭規定，應
    認均有證據能力。
二、訊據被告白建新固坦承於前揭時地坐在萬姓公廟前座椅上之
    事實，惟矢口否認有何侵占遺失物之犯行，辯稱：我沒有撿
    走皮夾，也沒有看到皮夾，當時可能是伸手拿香菸云云。辯
    護人為被告辯稱：（一）現場監視錄影畫面或截圖均無法明
    確看出座椅上有皮夾，且被告坐下後以左手繞至身後拿取右
    後方的物品，應該有所困難，故被告辯稱沒有看到皮夾，應
    屬可信；（二）由偵卷第39頁照片可知，被告在進入萬姓公
    廟之前，左側褲子口袋內已有膨脹，故被告於警詢時辯稱是
    在找香菸，應符合卷內資料呈現狀況；（三）告訴人辜來進
    於警詢時稱其於上午9時20分抵達萬姓公廟，10時離開，而
    依卷存監視錄影畫面，被告是於上午9時52分坐在該座椅，
    因此告訴人何時離開萬姓公廟，離開後直到被告坐下之前發
    生何事，卷內並無相關資料可資佐證云云。經查：
(一)被告於109年9月11日上午9時52分許，在址設臺北市○○區○○○
    路0段000巷0號之萬姓公廟前座椅上坐下之事實，業據被告
    於警詢、偵訊時及本院審理中供承在卷（見偵卷第7至13、6
    1至63頁，本院易字卷第54頁），並有監視錄影畫面光碟1片
    暨翻拍照片18張、本院勘驗筆錄1份在卷可稽（見偵卷第37
    至40、45至47頁，本院易字卷第88至89、97至103頁），此
    部分事實首堪認定。
(二)證人即告訴人於警詢及偵訊時證稱：我當天出門去萬姓公廟
    看電視，約上午9時20分找椅子坐下，離開後回家吃飯，之
    後想去修機車，約下午2時穿褲子準備出門時發現口袋裡的
    皮夾不見了，我皮夾裡有現金5,000元、健保卡、身分證、
    殘障卡、老人卡，我記得我有帶出門，可是回家都找不到，
    去附近派出所問也沒有人撿到，後來請廟方人員調監視器，
    發現我的皮夾在椅子上，後來被後面坐下的人壓住，他走了
    以後錢包也不見了等語（見偵卷第16、75至76頁）。本院審
    酌就告訴人當日前往萬姓公廟並坐在該處座椅上、返家後發
    覺皮夾遺失、經調閱監視器發現皮夾遺留在座椅上遭人取走
    等案發經過，於警詢及偵訊時程序之歷次陳述大抵一致，並
    核與本院前揭勘驗筆錄所示：被告站在萬姓公廟椅子前，低
    頭斜看椅子左上方，坐下後以左手伸向身體後方，收回左手
    後平放在身前，雙手有類似打開皮夾，翻找皮夾內層之動作
    ，之後將物品塞入左邊褲子口袋等情節（詳如附表所示）相
    符一致（見本院易字卷第89頁）。是告訴人皮夾遺失於萬姓
    公廟前之座椅上，遭被告拾取後侵占入己之事實，洵堪認定
    。被告辯稱：我沒有撿走皮夾，也沒有看到皮夾云云，要屬
    卸責之詞，不足採信。辯護人辯稱：現場監視錄影畫面或截
    圖均無法明確看出座椅上有皮夾，且被告坐下後以左手繞至
    身後拿取右後方的物品，應該有所困難，故被告辯稱沒有看
    到皮夾，應屬可信云云，亦不足採。
(三)至被告雖於警詢時辯稱：當時可能是伸手拿香菸云云。辯護
    人辯稱：由偵卷第39頁照片可知，被告在進入萬姓公廟之前
    ，左側褲子口袋內已有膨脹，故被告於警詢時辯稱是在找香
    菸，應符合卷內資料呈現狀況云云。惟衡諸一般常情，若被
    告伸手拿取之物為香菸，理應有後續之取出菸捲，點火吸食
    等動作。然被告並無上開動作，而是翻找手中物品後放入口
    袋隨即離去，顯與拿取或吸食香菸之動作迥異。是被告上開
    所辯核與事實不符，不足憑採。辯護人此部分所辯，亦屬無
    理由。
(四)辯護人另辯稱：告訴人於警詢時稱其於上午9時20分抵達萬
    姓公廟，10時離開，而依卷存監視錄影畫面，被告是於上午
    9時52分坐在該座椅，因此告訴人何時離開萬姓公廟，離開
    後直到被告坐下之前發生何事，卷內並無相關資料可資佐證
    云云。惟本件案發經過之時序為：告訴人離開萬姓公廟並將
    皮夾遺留在該處後，被告於該座椅坐下，拾取皮夾後隨即離
    開現場，業經本院依前揭客觀事證認定如前。則告訴人或因
    記憶錯誤或未注意確切時間，而於警詢時將離開萬姓公廟之
    時間錯誤陳述為「上午10時」（見偵卷第16頁），亦不能執
    此遽認告訴人上開陳述全盤不可採信。辯護人此部分所辯，
    尚非有據。
(五)綜上所述，被告、辯護人所辯均不足採，本件事證明確，被
    告犯行洵堪認定，應依法論科。
三、核被告所為，係犯刑法第337條之侵占遺失物罪。爰審酌被
    告因一時貪念，任意將告訴人遺失之皮夾及其內物品侵占入
    己，行為及其動機誠屬不該。惟念被告前無犯罪科刑紀錄，
    有臺灣高等法院被告前案紀錄表在卷可憑，生活狀況尚稱良
    好。兼衡告訴人所受損失程度、被告犯後態度（未坦承犯行
    ）、智識程度及其家庭經濟狀況（見本院易字卷第93頁）等
    一切情狀，量處如主文所示之刑，並諭知如易服勞役之折算
    標準，以資懲儆。
四、被告所侵占之皮夾1只（內含現金5,000元、健保卡1張、國
    民身分證1張、殘障卡1張、老人卡1張）為本件犯行所得財
    物，且未合法發還告訴人。雖未扣案，仍應依刑法第38條之
    1第1項宣告沒收，如全部或一部不能沒收或不宜執行沒收時
    ，依刑法第38條之1第3項，追徵其價額。　　
據上論斷，應依刑事訴訟法第452條、第299條第1項前段，刑法
第337條、第42條第3項前段、第38條之1第1項、第3項，刑法施
行法第1條之1第1項，判決如主文。　　
本案由檢察官徐則賢、林岫璁聲請簡易判決處刑，經檢察官李明
哲到庭執行職務。
中　　華　　民　　國　　110 　年　　11　　月　　24　　日
                    刑事第三庭  法  官  馮昌偉 
上正本證明與原本無異。 
如不服本判決應於收受送達後20日內向本院提出上訴書狀，並應
敘述具體理由；其未敘述上訴理由者，應於上訴期間屆滿後20日
內向本院補提理由書（均須按他造當事人之人數附繕本）「切勿
逕送上級法院」。告訴人或被害人如對於本判決不服者，應具備
理由請求檢察官上訴，其上訴期間之計算係以檢察官收受判決正
本之日期為準。 因疫情而遲誤不變期間，得向法院聲請回復原
狀。
                                書記官  鄭如意
中　　華　　民　　國　　110 　年　　11　　月　　25　　日
附錄本案論罪科刑依據之法條：　　
中華民國刑法第337條 
意圖為自己或第三人不法之所有，而侵占遺失物、漂流物或其他
離本人所持有之物者，處1萬5千元以下罰金。
附表：
編號 勘驗內容  1 檔案時間（下同）00：00：00，播放畫面開始時，可看見一身著白色長袖上衣、藍色牛仔短褲、深色長襪之嫌疑人（下稱嫌疑人），站在畫面右方椅子前，低頭斜看椅子的左上方。  2 檔案時間（下同）00：00：03，嫌疑人坐下。00：00：05，嫌疑人以左手伸向身體後方。00：00：07，嫌疑人收回左手，將雙手平放於身前。00：00：09，嫌疑人雙手有類似打開皮夾，翻找皮夾內層之動作。00：00：17，嫌疑人翹起左腳，雙手在翹起之左腳後仍繼續有上開類似打開皮夾，翻找皮夾內層之動作。00：00：24，嫌疑人放下翹起之左腳，左手並有將物品塞入褲子左邊口袋之動作。  3 檔案時間（下同）00：00：35，嫌疑人起身，朝左方行走離開畫面。嫌疑人行進中，00：00：40、00：00：41皆可見嫌疑人左側口袋有鼓起之長方形狀。